臺灣高等法院刑事判決　　　　　　　 100年度上訴字第2187號
上　訴　人
即　被　告　魏進富
選任辯護人　林鈺雄律師
上　訴　人
即　被　告　張德海
　　　　　　張德浩
上二人共同
選任辯護人　鄭庭壽律師
上列上訴人等因違反毒品危害防制條例案件，不服臺灣桃園地方
法院100年度訴字第99號，民國100年5月16日第一審判決（起訴
案號：臺灣桃園地方法院檢察署99年度偵字第32601號，及臺灣
桃園地方法院檢察署移送本院併辦案號100 年度偵字第15561 號
、100年度偵字第15562號），提起上訴，本院判決如下：
    主  文
原判決撤銷。
張德海、魏進富、張德浩共同販賣第三級毒品；張德海處有期徒
刑肆年；魏進富處有期徒刑年貳月；張德浩處有期徒刑貳年陸
月。扣案如附表一所示之驗餘物、附表二所示之物及未扣案如附
表三編號一號所示之物，均沒收。未扣案如附表三編號二至十四
號所示之物，均與姓名年籍不詳綽號「小龍」、「阿吉仔」之成
年男子連帶沒收，如全部或一部不能沒收時，如附表三編號二至
十三號所示之物部分，對張德海、魏進富、張德浩與姓名年籍不
詳綽號「小龍」、「阿吉仔」之成年男子連帶追徵其價額；如附
表三編號十四號所示之新臺幣壹萬伍仟元，以張德海、魏進富、
張德浩與姓名年籍不詳綽號「小龍」、「阿吉仔」之成年男子之
財產連帶抵償之。
    事  實
一、張德海、魏進富、張德浩均明知硝甲西泮（俗稱一粒眠，下
    稱一粒眠）係毒品危害防制條例第2條第2項第3款所規定之
    第三級毒品，並為行政院依懲治走私條例第2條第3項規定公
    告「管制物品項目及其數額」甲項第4款所列管制進出口之
    物品，禁止運輸、私運進、出口。因張德海與某姓名年籍不
    詳馬來西亞籍之販毒集團成員（下稱馬籍毒販）係屬舊識，
    於民國99年6月間某日，2人約在臺北市○○路之「六福客棧
    」見面，該馬籍毒販提議由張德海負責在臺尋找一粒眠之供
    貨來源，張德海允諾之，便於99年10月至11月間某日，在臺
    北市士林區之「高島屋百貨公司」附近某咖啡廳內，告知魏
    進富上情，並委其代尋貨源，經魏進富接洽綽號「小陳」之
    成年男子（姓名年籍不詳，下稱「小陳」）提供一粒眠樣品
    ，再由張德海轉交馬籍毒販試用，嗣馬籍毒販同意魏進富所
    提供之毒品貨源後，允以每顆馬來西亞幣2.4元（約折合新
    臺幣24元）之價格購買一粒眠，經談妥後，張德海、張德浩
    、魏進富等人即由張德海負責聯絡馬籍毒販接貨事宜及購毒
    款項，魏進富負責供貨毒品來源，並以運輸每顆一粒眠至馬
    來西亞收貨地之代價新臺幣（下同）3元，委由真實姓名年
    籍不詳，綽號「阿龍」、「阿吉仔」之成年男子負責國內出
    貨事宜，張德浩則依張德海指示居中聯絡，並交付購毒款項
    與魏進富；渠等謀議既定，張德海、魏進富、張德浩、「阿
    龍」、「阿吉仔」等人遂共同基於販賣及運輸第三級毒品與
    私運管制物品出口之犯意聯絡，由張德浩依張德海之指示，
    於99年12月9日下午4時許，駕車至臺北市士林區天母附近某
    地點，在車內交付紙袋包裝之現金390萬元與魏進富，魏進
    富另自行出資60萬元，於某不詳時間，至臺北市○○街某處
    咖啡廳與「小陳」見面，由「小陳」指示某姓名年籍不詳之
    成年男子駕駛魏進富之自用小客車，至某不詳地點，將45萬
    顆一粒眠分5箱放在魏進富之自用小客車後，復至上開咖啡
    廳搭載魏進富、「小陳」至臺北市○○○路之某停車場內，
    由魏進富確認係45萬顆一粒眠後，魏進富即於車內交付450
    萬元予「小陳」，並自行駕駛上開自用小客車返回基隆，將
    販入之一粒眠轉交「小龍」、「阿吉仔」，「小龍」、「阿
    吉仔」將其中144,000顆以每箱24,000顆，分成6箱予以包裝
    、藏放後，並在貨運提單上分別編號0000-0000-0000、0000
    -0000-0000、0000-0000-0000-0000、0000-0000-0000-0000
    、0000-0000-0000-0000、0000-0000-0000-0000等，並填妥
    馬籍毒販指示之收件人姓名、地址、電話等資料，於99年12
    月20日晚上某時許，「小龍」撥打魏進富所持用0000000000
    號行動電話（由張德海交付供其使用），相約在是日晚上9
    時許至基隆市○○路某處之金豆咖啡廳，「小龍」即交付記
    載上開快遞貨物貨物單號碼之紙張1紙與魏進富，另該馬籍
    毒販則指示某姓名年籍不詳綽號「大胖子」之成年男子，於
    99年12月20日晚上7時31分許，以0000000000號行動電話與
    張德海所持用之0000000000號行動電話聯絡後，雙方約定於
    99年12月21日上午10時許，在臺北市信義區○○○路與信義
    路口之地球村前，交付部分購毒款58萬5千元，張德海即以
    其持用之0000000000號行動電話撥打張德浩所持用之000000
    0000號行動電話告知上情，2人並約定翌（21）日上午9時30
    分許，共同前往上址收取販賣款項，嗣張德海駕車搭載張德
    浩依約前往，取得上開款項後，張德海先取出販毒款中之1
    萬5千元，將餘款57萬元交與張德浩保管。於同日8時35分前
    之某時許，「小龍」、「阿吉仔」經魏進富通知後，即派人
    駕駛不詳車牌號碼之自用小客車，至不知情之美商聯邦快遞
    股份有限公司（即FEDEX，下稱FEDEX快遞公司）新店貨運站
    ，以寄件人「張德詳」名義，寄送品名為「ALUNINIUM PLAT
    E」貨物2件（貨運單編號分別為0000-0000-0000-0000、000
    0-0000-0000-0000），又於同日上午9時前之某時許，派人
    駕駛另不詳車牌號碼之自用小客車，至不知情之FEDEX快遞
    公司桃園貨運站，以寄件人「張清吉」名義，寄送品名為「
    ALUNINIUM PLATE」貨物2件（貨運單編號分別為0000-0000-
    0000-0000、0000-0000-0000-00000，魏進富等3人所涉行使
    偽造文書部分，未據起訴），旋「小龍」等人惟恐渠等行動
    遭警調查悉，即以電話聯絡魏進富，告知魏進富其等先暫停
    止出貨，待瞭解況狀後再行回報，故貨運單編號0000-0000-
    0000、0000-0000-0000部分之一粒眠並未交寄；隨後，於同
    日下午3時許，魏進富以其持用之0000000000號行動電話聯
    絡張德海，張德海遂駕車搭載張德浩前往臺北市中山區○○
    ○路與民生東路口之華泰飯店旁與魏進富會面，惟上情業經
    法務部調查局南部地區機動工作站專案小組（下稱調查局南
    機組）事先掌握，於同日下午4時10分許，在上址，於魏進
    富交付記載提單號碼之紙張1紙與張德海之際，經臺灣桃園
    地方法院檢察署（下稱桃園地檢署）指揮調查局南機組、北
    部地區機動工作站（下稱北機組）、新北市調查站、桃園縣
    調查站、屏東縣調查站、內政部警政署航空警察局（下稱航
    警局）、臺南縣警察局少年警察隊（下稱臺南少年隊）、桃
    園縣政府警察局桃園分局（下稱桃園分局）拘提張德海、張
    德浩、魏進富，並扣得如附表二編號九至十四號所示之物，
    另於長榮空運倉儲股份有限公司（下稱長榮倉儲公司）FEDE
    X快遞公司桃園機場營業所內，扣得一粒眠96,000顆（如附
    表一所示）及附表二編號一至八號所示之物，渠等私運管制
    物品出口之舉始未得逞。
二、案經調查局南機組移送桃園地檢署偵查起訴。
    理  由
一、證據能力：
  (一)按證人、鑑定人依法應具結而未具結者，其證言或鑑定意見
    ，不得作為證據，刑事訴訟法第158條之3定有明定文。查本
    件證人陳麒元於偵查中未經具結所為之陳述，自不得作為本
    件裁判之依據。
  (二)按法院或檢察官得囑託醫院、學校或其他相當之機關、團體
    為鑑定，或審查他人之鑑定，並準用第203條至第206之1之
    規定，刑事訴訟法第208條第1項定有明文。又檢察官因實務
    現實需求，就特定案件類型認當然有鑑定之必要者，基於檢
    察一體原則，得由該管檢察長概括選任鑑定機關，是司法警
    察等偵查輔助人員於案件未移送檢察官偵辦前之調查犯罪階
    段，依據檢察長之概括授權，先行將證物送請檢察機關預先
    核定之專責鑑定人或鑑定機關實施鑑定，該鑑定人或鑑定機
    關亦應視同受承辦檢察官所選任或囑託而執行鑑定業務，其
    等出具之書面鑑定報告應屬刑事訴訟法第206條所定之傳聞
    例外，當具有證據能力。查本案卷附之法務部調查局100年1
    月14日調科壹字第10000009930號鑑定書為依檢察機關概括
    授權囑託執行鑑定職務所出具之書面鑑定報告，是上開書面
    報告，依刑事訴訟法第159條第1項及同法第208條第1項準用
    同法第206條第1項之規定，為傳聞法則之例外，自得作為本
    案之證據。
  (三)為警所扣得之內含第三級毒品一粒眠、包裝該毒品之紅色膠
    裝、橡皮筋、錫箔紙、複寫紙、牛皮紙、烤肉架、簡易烤肉
    架盒、紙箱、記載貨運單號碼之紙張、被告張德浩所有之LG
    型鐵銀色行動電話（搭配門號0000000000號SIM1枚）、被告
    張德海所有之諾基亞3120型黑色行動電話、諾基亞1600型灰
    黑相間行動電話（分別搭配門號0000000000、0000000000號
    SIM卡各1枚）、被告魏進富所持用被告張德海所提供之法拉
    利型鐵灰色行動電話（搭配門號0000000000號SIM1枚）、毒
    品所得57萬元等物，與本案事實均有自然之關聯，且無證據
    證明係公務員違背法定程序或經偽造、變造所取得，是認上
    開扣案物，均得作為證據。
  (四)另本案認定事實所引用之卷內所有文書證據，檢察官、被告
    張德海、魏進富、張德浩及其等辯護人並未主張排除前開書
    證之證據能力，且迄於本院言詞辯論終結前均未表示異議，
    本院審酌前開書證並無證據證明係公務員違背法定程序所取
    得，亦無刑事訴訟法第159 條之4 之顯有不可信之情況與不
    得作為證據之情形，本案認定事實所引用之卷內所有文書證
    據，亦均認為有證據能力。
二、前揭事實，業據被告張德海、魏進富、張德浩於偵查、原審
    及本院審理時坦承屬實（見偵查卷第135至138頁、第144至1
    48頁、第153至155頁、原審卷第114頁反面、本院卷第112至
    118頁），且有扣案如附表一所示之第三級毒品一粒眠、如
    附表二所示之物為證，並有卷附通訊監察譯文2份、FEDEX
    快遞公司運貨單4份、查獲照片20張、調查局南機組搜索扣
    押筆錄3份、調查局南機組扣押物品目錄表1份（見偵查卷8
    至10頁、第18至19頁反面、第46至55頁、第62至77頁、第17
    4頁）等可查。另上揭扣得如附表一所示之物（原包裝方式
    為每箱6個簡易烤肉架盒，每盒4,000顆），經法務部調查局
    以氣相層析質譜儀分析法鑑定，該等藥錠外觀大小及顏色均
    一致，隨機抽樣50顆藥錠檢驗均含第三級第23項毒品硝甲西
    泮成分，50顆藥錠淨重9.00公克，推算336,000顆藥錠合計
    淨重60,480公克，純度3.34%，純質淨重約2,020.03公克（
    即本案96,000顆，淨重17,280公克，純度3.34%，純質淨重
    約577.152公克；另240,000顆，非被告3人所運輸之毒品，
    不另為無罪之諭知，詳如下述），有該局100年1月14日調科
    壹字第10000009930號鑑定書1紙在卷可憑（見偵查卷第186
    頁），堪認被告3人任意性之自白與事實相符。又共同正犯
    之成立，祇須具有犯意之聯絡、行為之分擔，既不問犯罪動
    機起於何人，亦不必每一階段犯行，均經參與。共同實行犯
    罪行為之人，在合同意思範圍內，各自分擔犯罪行為之一部
    ，相互利用他人之行為，以達其犯罪之目的者，即應對於全
    部所發生之結果，共同負責；共同正犯間，非僅就其自己實
    行之行為負其責任，並在犯意聯絡之範圍內，對於他共同正
    犯所實行之行為，亦應共同負責。查「小龍」、「阿吉仔」
    雖僅負責包裝一粒眠，再交由不知情之FEDEX快遞公司運送
    ，擬出口交付馬來西亞之買家，然被告3人自「小陳」處購
    得4 5萬顆一粒眠，數量龐大，「小龍」、「阿吉仔」亦可
    從中獲取1顆3元之代價，其理應知悉寄送該等毒品之目的係
    為販賣，是「小龍」、「阿吉仔」與被告3人就本案販賣、
    運輸及私運等犯行，均為共同正犯。綜上所析，被告3人共
    同謀議自「小陳」處販入第三級毒品一粒眠45萬顆後，於上
    揭時、地委由「小龍」、「阿吉仔」負責運輸第三級毒品一
    粒眠與私運管制物品出口未遂等犯行，事證明確，被告3人
    犯行，均堪認定，各應依法論科。
三、論罪科刑
  (一)按毒品危害防制條例所謂販賣毒品罪，係指以營利為目的，
    意圖販賣而有販入或賣出毒品之行為而言，其販入及賣出之
    行為，不必二者兼備，有一即屬成立，亦不論是否果真獲得
    利益（最高法院67年台上字第2500號判例意旨、100年度台
    上字第1504號判決意旨參照）。又運輸毒品或運送走私物品
    罪之成立，並非以所運輸之毒品或運送之走私物品已運抵目
    的地為完成犯罪之要件；是以，區別各該罪既遂、未遂之依
    據，應以已否起運離開現場為準，如已起運離開現場，其構
    成要件之輸送行為即已完成，不以達到目的地為既遂之條件
    （最高法院99年度台上字第8206號判決意旨參照）。另懲治
    走私條例第2條之私運管制物品出口逾公告數額罪，其所謂
    出口，係指由我國海港、航空機場或陸地邊境向國外運輸者
    而言。其私運之方式，不論為海運、空運或陸運，或數方式
    併用，均屬之。如對於私運管制物品出口之構成犯罪事實，
    已開始實行者，即屬著手，而以運出國境為既遂（最高法院
    88年度台上字台上字第6757號判決意旨參照）。而一粒眠為
    毒品危害防制條例第2條第2項第3款所列之第三級毒品，且
    係行政院依懲治走私條例第2條第3項規定公告之「管制物品
    項目及其數額」甲項第4款所列管制進出口之物品，不限其
    數額，均不得私運進口及運輸。是被告3人意圖轉售牟利而
    由被告魏進富出面向「小陳」販入45萬顆一粒眠，將該等毒
    品交與「小龍」、「阿吉仔」包裝、隱藏，並委由不知情之
    FEDEX快遞公司新店貨運站、桃園貨運站以品名為「ALUNINI
    UM PLATE」之貨物，運輸至馬來西亞，欲將毒品交付給馬來
    西亞之買家，嗣為調查局南機組人員監聽得知訊息派員跟監
    查獲，渠等私運管制物品出口之行為始未達成，核被告張德
    海、魏進富、張德浩所為，係犯毒品危害防制條例第4條第3
    項之販賣、運輸第三級毒品罪及懲治走私條例第2條第2項、
    第1項之私運管制物品出口未遂罪。渠等意圖轉售牟利，販
    入第三級毒品一粒眠後之持有第三級毒品之低度行為，為販
    賣第三級毒品之高度行為所吸收，不另論罪。又渠等基於營
    利之意圖而販入毒品後，委由「小龍」、「阿吉仔」予分裝
    、隱藏，再擬出口交付馬來西亞買家之行為，係渠等販賣毒
    品之接續實行，只成立一個販賣既遂罪（最高法院90年度台
    上字第3793號、97年度台上字第352號判決意旨參照）。被
    告張德海、魏進富、張德浩因出售馬來西亞籍買家以牟利而
    販入45萬顆一粒眠之事實，業經檢察官載明於起訴事實，雖
    起訴書漏未論及毒品危害防制條例第4條第3項之販賣第三級
    毒品罪名，惟為起訴效力所及。又被告張德海、魏進富、張
    德浩與「小龍」、「阿吉仔」等人間，就上開販賣既遂、運
    輸第三級毒品、私運管制物品出口未遂犯行，有犯意聯絡及
    行為分擔，均為共同正犯。渠等共同利用不知情之FEDEX快
    遞公司私運一粒眠，準備出境運至馬來西亞，係間接正犯。
    被告3人販賣、運輸及擬出口貨運單號碼分別為0000-0000-0
    000、0000-0000-0000之2箱毒品共48,000顆，雖未據起訴，
    惟與已起訴且經論罪之販賣、運輸及擬出口之另4箱毒品犯
    行，具單純一罪之關係，為起訴效力所及，應予審理。被告
    張德海、魏進富、張德浩就前揭販賣既遂、運輸三級毒品罪
    與私運管制物品出口未遂罪，係以一行為觸犯上述數罪名，
    屬想像競合犯（販賣與運輸毒品間，行為局部同一，依想像
    競合犯處斷，最高法院99年度台上字第5452號判決意旨參照
    ），應依刑法第55條之規定，從一重之販賣第三級毒品罪處
    斷，因販賣毒品係直接戕害人身心健康之具體展現，其罪質
    自較運輸為重。
  (二)犯第4條至第8條之罪於偵查及審判中均自白者，減輕其刑，
    毒品危害防制條例第17條第2項定有明文。查被告張德海、
    魏進富、張德浩於偵查與原審及本院審判中均自白犯行，依
    前開規定，減輕其等之刑。
  (三)按刑法第59條之酌量減輕其刑，必犯罪之情狀顯可憫恕，認
    科以最低度刑仍嫌過重者，始有其適用。至同法第57條規定
    ，科刑時應以行為人之責任為基礎，並審酌一切情狀，尤應
    注意該條所列10款事項，為科刑重輕之標準，則為在法定刑
    內量刑輕重之依據。所謂「犯罪之情狀」與「一切情狀」，
    兩者固非有截然不同之領域，於裁判上酌量減輕其刑時，雖
    應就犯罪一切情形予以考量，但仍應審酌其犯罪情狀有無「
    顯可憫恕」之事由。故適用刑法第59條酌量減輕其刑時，雖
    不排除審酌同法第57條所列舉10款之事由，惟其程度必須達
    於犯罪之情狀「顯可憫恕」者，始可予以酌減（最高法院98
    年度台上字第5454號判決意旨參照）。查被告張德海明知毒
    品危害之嚴重性，出資390萬元與被告魏進富出資60萬元而
    合資購買45萬顆一粒眠欲運輸至馬來西亞販售牟利，被告張
    德浩從中參與聯絡，渠等販賣、運輸毒品數量龐大，助長他
    人施用毒品惡習及影響社會治安，為世界各國所嚴禁，另觀
    被告張德海、張德浩2人雖均患有心臟病、糖尿病等，但渠
    等為中年之人，非無工作能力，竟不循正途而以不法方式牟
    取暴利，是渠等辯護人以被告張德海、張德浩有上開重病，
    被告張德浩在親情難拒之下，依被告張德海之指示所為等理
    由，請求依刑法第59條規定酌減其等之刑，經核並無情堪憫
    恕之特殊事由，礙難依其所請，附此敘明。
四、不另為無罪諭知部分：
  (一)公訴意旨另以：被告張德海、魏進富、張德浩、「小龍」、
    「阿吉仔」等人共同基於運輸第三級毒品及私運管制物品出
    口之犯意聯絡，由「小龍」、「阿吉仔」駕駛不詳車號自用
    小客車至FEDEX快遞公司內湖貨運站寄送貨物編號0000-0000
    -0000-0000、0000-0000-0000-0000、0000-0000-0000-0000
    、0000-0000-0000-0000等4件國際快遞貨物，因認被告張德
    海、魏進富、張德浩就此部分共同違反毒品危害防制條例第
    4條第3項之運輸第三級毒品及懲治走私條例第2條第2項、第
    1項之私運管制物品出口未遂等罪嫌等語。
  (二)按犯罪事實應依證據認定之，無證據不得認定犯罪事實；又
    不能證明被告犯罪者，應諭知無罪之判決，刑事訴訟法第15
    4條第2項、第301條第1項分別定有明文。又事實之認定，應
    憑證據，所謂證據，須適於為被告犯罪事實之證明者，始得
    採為斷罪資料，如未能發現相當證據，或證據不足以證明，
    自不能以推測或擬制之方法以為裁判基礎；而認定不利於被
    告之事實，須依積極證據，苟積極證據不足為不利於被告事
    實之認定時，即應為有利於被告之認定，更不必有何有利之
    證；且被告否認犯罪事實所持之辯解，縱屬不能成立，仍非
    有積極證據足以證明其犯罪行為，不能遽為有罪之認定。最
    高法院53年台上字第2750號、30年上字第816號、40年台上
    字第86號、30年上字第1831號著有判例可資參照。
  (三)訊據被告張德海、魏進富、張德浩均否認有為上開犯行，並
    辯稱：此4箱共240,000顆一粒眠非渠等指示「小龍」所運送
    等語。查公訴人認被告3人涉犯前開罪嫌，係以證人即本案
    承辦人陳麒元於偵訊之證述內容及FEDEX快遞公司寄送單4紙
    為主要論據。惟查證人陳麒元於原審證稱：「（有沒有可能
    是同一個工廠出來的，但是不同的買家，所以由不同的地方
    放貨？）我們的研判不是，我們拿到的單據有6組號碼，我
    們只掌握到4組，就是桃園跟新店的點。至於突然出現的貨
    ，也讓我產生質疑，所以我認為是他們的。（按照你監聽的
    過程瞭解，被告每次出貨的都是6到8箱，這次你們所截獲的
    資料顯示，被告等人是要送幾箱？）這是我們沒有辦法從監
    聽譯文研判被告等人要送幾箱，我們是從查獲後被告手上的
    紙條查看到的。（紙條上是寫幾件？）6件。（你剛剛說這
    次從監聽的資料，沒有辦法研判他們是要運輸幾箱，是查獲
    之後從他們的紙條看出是6件？）是的。（可是扣到有8箱，
    另外4箱所列的提單編號並不在這張紙條裡面，如何認定紙
    條上沒有記載的那4箱也是被告要寄送出去的？）時間上，
    因為是連續性的，我們用這種方式來推斷。（目前所扣到的
    紙條上所寫的提單編號，即貨物查詢編號，有兩個編號，當
    時在查的時候並沒有扣到，事後有沒有繼續去追查到底這兩
    件有沒有寄出去？）在FEDEX那邊沒有，我們已經有跟貨運
    公司打過招呼了，如果有的話，請他們聯絡我們。在21日那
    天下午，那時候有截獲魏進富跟送貨的小弟有通聯，從語氣
    裡面聽的出來應該是出事情了，那個小弟說他要回基隆去處
    理一些事情，可能是那個小弟要去基隆跟實際送貨的小弟瞭
    解一下狀況，再跟魏進富回報，也許已經出事情了。」等語
    （見原審卷第102頁反面至104頁反面），依證人陳麒元所述
    ，其僅因FEDEX快遞公司新店貨運站、桃園貨運站、內湖貨
    運站之寄送時間甚為接近，且知悉運送第三級毒品一粒眠，
    乃合理懷疑有關內湖貨運站寄送之毒品亦為被告3人所為，
    然揆之桃園、新店貨運站所扣得之毒品，共計4箱，每箱裝
    有24,000顆，1箱有6個簡易烤肉架盒，1盒4,000顆（原包裝
    方式），均以烤肉架作為掩藏方式，此與內湖貨運站所扣得
    之毒品每箱60,000顆，無論在包裝方式及數量上，均明顯不
    同；而且內湖貨運站所查獲之運貨單上所載寄件人「CHOW
    SING MING」（見偵查卷第16至17頁反面）與新店、桃園貨
    運站所查獲之運貨單上所載寄件人以中文書寫「張德祥」、
    「張清吉」（見偵查卷第18至19頁反面）不同，而調查局南
    機組專案人員自被告3人之監聽譯文中提及之貨運單號碼，
    調出部分貨運單查看，關於寄件人部分，係以中文書寫「王
    家賢」、「吳仲立」、「朱宏昌」（見偵查卷第20至22頁反
    面），亦與內湖貨運站寄送之形式有別，且被告魏進富於原
    審時自承：那天小龍有打電話給我，說他們寄4箱的時候，
    已經出事情了，小龍他們就跑掉了，另外那兩箱沒有寄等語
    （見原審卷第109頁反面），核與證人陳麒元前揭所述相符
    ，衡之常情，「小龍」等人既知於FEDEX快遞公司之新店、
    桃園貨運站寄送毒品乙事已被察覺，豈敢再派人至內湖貨運
    站寄送毒品，且至內湖貨運站寄送毒品之提單號碼亦未記載
    於扣案之紙張上，馬來西亞籍買家又如何確認毒品是否已運
    送馬來西亞、如何提領毒品？綜上，自FEDEX快遞公司內湖
    貨運站所查獲毒品之運貨單寄件人之記載、毒品數量與包裝
    方式等明顯與FEDEX快遞公司之新店貨運站、桃園貨運站所
    查獲之毒品有異，故不能僅以時間上具連續性、證人陳麒元
    個人之懷疑，即認此部分亦為被告張德海、魏進富、張德浩
    所運送，復查無其他積極證據足以證明被告3人確有涉犯此
    部分犯行，但此部分與前開被告經本院判決有罪部分之犯行
    間，具有實質上一罪之關係，爰不另為無罪之諭知。
五、原審以被告張德海、魏進富、張德浩罪證明確予以論罪科刑
    ，固非無見。然查：刑事審判旨在實現刑罰權之分配正義，
    法院對於有罪被告之科刑，應符合罰刑相當原則，使輕重得
    宜，罰當其罪，此所以刑法第57條明定科刑時，應審酌一切
    情狀，以為科刑輕重之標準，並賦予法院以裁量權，如認「
    犯罪之情狀可憫恕者，得酌量減輕其刑」（刑法第59條），
    以求個案裁判之妥當性。（最高法院90年度台上字第4636號
    裁判意旨參照）查本案被告3人所犯為法定本刑「5年以上有
    期徒刑，得併科新臺幣7百萬元以下罰金」之重罪，而被告3
    人均於偵查及審判中就前開販賣、運輸第三級毒品犯行均已
    自白認罪，依毒品危害防制條例第17條第2項規定，應減輕
    其刑，且衡諸被告張德海、魏進富之出資比例、被告張德海
    基於主導地位、被告張德浩參與之程度與地位屬於次要角色
    等情，並衡量本件被告所犯之罪之法定本刑為有期徒刑5年
    以上，及因被告於偵、審中均自白犯罪，依法應減輕其刑之
    規定等情，原審仍論處被告張德海有期徒刑5年；被告魏進
    富有期徒刑4年；被告張德浩有期徒刑2年10月之刑罰，難謂
    符合罪刑相當性及比例原則。被告張德海、魏進富、張德浩
    上訴以原審量刑過重指摘原判決，非無理由，應由本院將原
    判決撤銷改判。爰審酌被告張德海、魏進富、張德浩未以正
    途謀求商利，竟共同販入45萬顆一粒眠毒品，意圖運輸至馬
    來西亞販售牟利，危害馬來西亞人民身體健康，已交付運輸
    4箱共計96,000顆一粒眠，幸為警及時查獲，該等毒品始未
    流入馬來西亞，此被查獲一事並非被告3人自行防止所致，
    自不在酌減其等罪刑之依據。又辯護人稱被告張德海係家中
    支柱，負有扶養照顧母親、無工作能力之配偶及2名幼小子
    女及其弟即被告張德浩之責任等語（見原審卷第121頁），
    若被告張德海於犯案之初曾心繫、顧及家中老小往後生活照
    料之重責大任，豈會甘冒重典讓自身陷於囹圄之舉，甚至邀
    其弟即被告張德浩一同加入犯行之舉？惟慮及被告張德海經
    此刑典得到教訓、深思反省，為稚齡子女2人塑立正確法治
    觀念，免於將來製造更多社會問題，並盱衡被告3人均坦承
    犯行，態度良好，被告張德浩未曾受有期徒刑以上刑之宣告
    ，有本院前案紀錄表1份在卷可稽，再審酌被告張德海、魏
    進富購買毒品之出資比例、被告張德海為本案犯行之主導者
    、被告張德浩參與之程度屬於次要角色，兼衡被告3人之犯
    罪動機、目的、手段、犯後態度等一切情狀，分別量處如主
    文所示之刑，以示懲儆。
六、沒收部分：
  (一)按毒品危害防制條例第18條第1項前段之規定，應予沒收銷
    燬之毒品，以經查獲之第一、二級毒品為限。依同條例第18
    條第1項後段應沒入銷燬之毒品，專指查獲施用或持有之第
    三、四級毒品而言；倘係查獲製造、運輸、販賣、意圖販賣
    而持有、以非法方法使人施用、引誘他人施用或轉讓第三、
    四級毒品，既屬同條例相關法條明文規定處罰之犯罪行為，
    即非該條項應依行政程序沒入銷燬之範圍。又第18條第1項
    所定「供犯罪所用或因犯罪所得之物」，係指犯第4條至第9
    條、第12條、第13條或第14條第1項、第2項之罪所用或所得
    之物，不包括毒品本身在內，是尚不得援用此項規定為第三
    、四級毒品之沒收依據。是同條例對於查獲之製造、運輸、
    販賣、意圖販賣而持有、以非法方法使人施用、引誘他人施
    用及轉讓第三、四級毒品之沒收，並無特別規定，如其行為
    已構成犯罪，則該毒品即屬不受法律保護之違禁物，應回歸
    刑法之適用，依刑法第38條第1項第1款之規定沒收之（最高
    法院100年度台上字第882號判決意旨可參）。扣案如附表一
    所示之一粒眠驗餘物，均屬違禁物，爰依刑法第38條第1項
    第1款規定，不問屬於犯人與否，均宣告沒收之。
  (二)再毒品危害防制條例第19條第1項前段規定，係採義務沒收
    主義，惟該條文並未特別規定「不問屬於犯人與否，沒收之
    」，是「其供犯罪所用或因犯罪所得之財物」仍應適用刑法
    第38條第3項前段，以屬於犯人所有者為限，始應予沒收（
    最高法院93年度台上字第2852號判決要旨參照）。又行動電
    話服務須以晶片卡為使用介面，因此電信公司於出租行動電
    話門號予消費者使用時，即同時附帶提供晶片卡給消費者作
    為門號使用之介面，故電信公司接受消費者申辦門號並將該
    門號開通上線時，該晶片卡之所有權亦移轉於消費者，自不
    能認該晶片卡仍屬電信公司所有之物（最高法院97年度台上
    字第1952號判決要旨參照）。查扣案包裝本案一粒眠之如附
    表二編號一至八號所示之紙箱、簡易烤肉架盒、烤肉架、紅
    色膠裝、牛皮紙、複寫紙、鋁箔紙、橡皮筋等物），乃用以
    包裹、夾藏一粒眠，避免運輸毒品時受潮、漏逸之物，乃共
    同正犯「小龍」所有，供被告三人與「小龍」、「阿吉仔」
    等人共同運輸、賣出第三級毒品一粒眠犯罪所用之物，均應
    依毒品危害防制條例第19條第1項規定，宣告沒收。另扣案
    如附表二編號九號所示之LG型鐵銀色行動電話1支（含門號
    0000000000號SIM卡1枚、內含電池1顆），為被告張德浩所
    有，供本案聯絡之用，業經其供承在卷無訛（見本院訴字卷
    第106反面頁）；扣案如附表二編號十、十一號所示之諾基
    亞3120型黑色行動電話、諾基亞1600型灰黑相間行動電話各
    1支（分別搭配門號0000000000、0000000000號SIM卡各1枚
    ，均含電池1顆）均為被告張德海所有，且供本案犯罪所用
    ，亦經其供陳明確（見原審卷第24頁反面、第106頁反面）
    ；扣案如附表二編號十二號所示之法拉利型鐵灰色行動電話
    1支（含門號0000000000號SIM卡1枚，含電池1顆），為被告
    張德海供給被告魏進富為本案犯罪所用，經被告張德海、魏
    進富供陳在卷，互核相符（見原審卷第14、75頁及其反面、
    第107頁反面、第108頁）。是上開行動電話既分別為被告張
    德海、張德浩所有，供被告張德海、魏進富、張德浩聯繫本
    案販入、運輸毒品之用；另如附表二編號十三號（原審誤繕
    為十四，應予更正）所示之被告魏進富交付載有提單號碼之
    紙張1張，亦為供本案運輸毒品所用，依共同正犯責任連帶
    原則，均應依毒品危害防制條例第19條第1項前段之規定，
    於各被告主文項下分別宣告沒收。又因此部分沒收物均已扣
    案，並無全部或一部不能沒收之情形，自無依同條項後段諭
    知如不能沒收時追徵其價額或以其財產抵償之必要（最高法
    院95年度台上字第3133號判決意旨參照）。
  (三)按毒品危害防制條例第19條第1項規定，犯販賣、運輸毒品
    罪者，其犯罪所得之財物，均沒收之，係採義務沒收主義，
    故其犯罪所得之對價，不問其中成本若干，利潤多少，均應
    全部諭知沒收，以貫徹政府查禁煙毒之決心，並符立法本旨
    （最高法院95年度台上字第3133號、96年度台上字第2331號
    判決意旨參照）。查如附表二編號十四號所示之物，乃自被
    告張德浩處所扣得渠等從馬來西亞籍買家所先行交付之販毒
    款項57萬元，此為被告張德海、魏進富、張德浩3人轉售第
    三級毒品罪所得之財物，既經扣案已屬特定，即無發生重複
    沒收或全部或一部不能沒收之可能，故應依毒品危害防制條
    例第19條第1項前段規定，於各該被告主文項下，宣告沒收
    。
  (四)未扣案部分
  1.如附表三編號一號所示之一粒眠共354,000顆，乃被告3人販
    入後未經扣案部分，亦屬違禁物，應依刑法第38條第1項第1
    款規定，宣告沒收。
  2.如附表三編號二至四號所示之物，為包裝販入45顆一粒眠所
    為之包裝物，據被告魏進富於本院審理時陳稱：分5箱，用
    透明塑膠袋裝著，一個透明的塑膠袋是裝5萬顆，其中4箱是
    10萬顆，1箱是5萬顆等語明確（見原審訴字第99號卷第111
    及反面頁）；如附表三編五至十二號所示之物，乃為包裝「
    小龍」等人已起運惟尚未交寄一粒眠之物；如附表三編號十
    三號所示之諾基亞型行動電話（含門號0000000000號SIM卡1
    枚），乃被告張德海供以本案聯絡犯罪所用之物，有監聽譯
    文在卷可稽（見偵查卷第8、9頁），並經被告張德海於原審
    審理時坦承明確（見原審卷第107頁反面）。以上均未扣案
    ，應依毒品危害防制條例第19條第1項規定，分別宣告被告3
    人與「小龍」、「阿吉仔」連帶沒收，如全部或一部不能沒
    收時，對被告3人與「小龍」、「阿吉仔」連帶追徵其價額
    。
  3.按毒品危害防制條例第19條第1項規定性質上係沒收之補充
    規定，其屬於本條所定沒收之標的，如得以直接沒收者，判
    決主文僅宣告沒收即可，不生「追徵其價額」或「以其財產
    抵償之」問題，須沒收之標的全部或一部不能沒收時，始生
    「追徵其價額」或「以其財產抵償之」選項問題。而「追徵
    其價額」或「以其財產抵償之」係屬兩種選項，分別係針對
    現行貨幣以外之其他財產與現行貨幣而言。亦即，本規定所
    稱「追徵其價額」者，係指所沒收之物為金錢以外之其他財
    物而無法沒收時，因其實際價值不確定，應追徵其價額，使
    其繳納與原物相當之價額，並無以其財產抵償之問題。倘嗣
    後追徵其金錢價額，不得結果而須以其財產抵償者，要屬行
    政執行機關依強制執行之法律之執行問題，即無不能執行之
    情形，自毋庸諭知「或以其財產抵償之」。如不能沒收之沒
    收標的為金錢時，因價值確定，判決主文直接宣告「以其財
    產抵償之」即可，不發生追徵價額之問題（最高法院99年度
    第5次刑事庭會議(二)參照）。查如附表三編號十四號所示
    之1萬5千元，為被告張德海先行取得轉售毒品之所得之金額
    ，雖未扣案，仍應依毒品危害防制條例第19條第1項規定，
    分別宣告被告3人與「小龍」、「阿吉仔」連帶沒收，如全
    部或一部不能沒收時，以被告3人與「小龍」、「阿吉仔」
    之財產連帶抵償之。
  (五)扣案如扣押物品清單編號2號所示之被告張德浩（誤載為張
    德皓）所有之門號0000000000000號SIM卡1枚（見原審字卷
    第45頁），遍閱卷內資料，並無證據證明與本案犯罪有關；
    扣押物品清單編號4號所示之載有電話號碼之紙張1張（見原
    審卷第45頁），被告張德海於原審訊問及審理時均表示跟本
    案沒有關係等語（見原審卷第25、107頁），復無證據證明
    與本案犯罪有何關連；扣押物品清單編號3號所示之門號000
    0000000號SIM卡1枚、編號4號所示之門號0000000000號行動
    電話1支（另含不詳門號SIM卡1枚）、編號5號所示之門號00
    00000000號行動電話各1支（見原審字卷第47頁），並無證
    據證明與本院犯罪有關，另編號1號所示之自被告魏進富處
    所取得之10萬元（見原審卷第47頁，已入庫），被告魏進富
    於原審訊問時表示此乃當天要還給友人阿志的錢等語（見原
    審卷第14頁反面、第15頁），復無證據證明與本案犯罪有關
    ，至編號2號所示之由FEDEX快遞公司所供出34,282元之運費
    （見原審卷第47頁），雖供本案運輸毒品所用之費用，但已
    交付FEDEX快遞公司，所有權即已移轉，自屬該公司所有，
    不因該公司主動繳回入庫，而有宣告沒收之必要。
七、至被告3人委請「小龍」、「阿吉仔」在FEDEX快遞公司貨運
    單上，偽簽「張清吉」、「張德祥」各2枚，製作表示該等
    人寄送貨物之意思表示之私文書，並將該等貨運單交付與FE
    DEX快遞公司新店貨運站、桃園貨運站快遞人員而行使之，
    有無涉及行使偽造文書情事，因非本案起訴範圍，無從審究
    ，應由檢察官另為處理，併予敘明。
據上論斷，應依刑事訴訟法第369條第1項前段、第364條、第299
條第1項前段，懲治走私條例第2條第2項、第1項、第11條，毒品
危害防制條例第4條第3項、第17條第2項、第19條第1項，刑法第
11條前段、第28條、第55條、第38條第1項第1款，判決如主文。
本案經檢察官鄭富銘到庭執行職務。
中    華    民    國   100    年    10    月    5     日
                  刑事第十一庭  審判長法  官  許宗和
                                      法  官  趙功恆
                                      法  官  潘進柳
以上正本證明與原本無異。
如不服本判決，應於收受送達後10日內向本院提出上訴書狀，其
未敘述上訴之理由者並得於提起上訴後10日內向本院補提理由書
（均須按他造當事人之人數附繕本）「切勿逕送上級法院」。
                                      書記官  任正人
中    華    民    國   100    年    10    月    5     日
附錄：本案論罪科刑法條全文
毒品危害防制條例第4條
製造、運輸、販賣第一級毒品者，處死刑或無期徒刑；處無期徒
刑者，得併科新臺幣 2 千萬元以下罰金。
製造、運輸、販賣第二級毒品者，處無期徒刑或 7 年以上有期
徒刑，得併科新臺幣 1 千萬元以下罰金。
製造、運輸、販賣第三級毒品者，處 5 年以上有期徒刑，得併
科新臺幣 7 百萬元以下罰金。
製造、運輸、販賣第四級毒品者，處 3 年以上 10 年以下有期
徒刑，得併科新臺幣 3 百萬元以下罰金。
製造、運輸、販賣專供製造或施用毒品之器具者，處 1 年以上
7 年以下有期徒刑，得併科新臺幣 1 百萬元以下罰金。
前五項之未遂犯罰之。
懲治走私條例第2 條
私運管制物品進口、出口逾公告數額者，處7 年以下有期徒刑，
得併科新臺幣3 百萬元以下罰金。
前項之未遂犯罰之。
第1 項所稱管制物品及其數額，由行政院公告之。
附表一：扣案毒品
┌──┬─────────┬─────────────────┬────┐
│編號│  品名及數量      │     數量及重量                   │沒收依據│
├──┼─────────┼─────────────────┼────┤
│    │第三級毒品一粒眠  │96,000顆（淨重17,280公克，純度3.34│刑法第38│
│    │                  │%，純質淨重約577.152公克），檢驗50│條第1項 │
│    │                  │顆藥錠乃隨機抽樣，故僅就驗餘部分宣│第1款   │
│    │                  │告沒收之（另參原審辦理刑事案件電話│        │
│    │                  │記錄查詢表）                      │        │
└──┴─────────┴─────────────────┴────┘
附表二：扣案物
┌──┬─────┬───────────────┬────────┬─────┐
│編號│品名      │ 數量                         │備註            │沒收依據  │
├──┼─────┼───────────────┼────────┼─────┤
│一  │紙箱      │4箱                           │本案有關之毒品共│ 毒品危害 │
├──┼─────┼───────────────┤4箱，扣案後之擺 │ 防制條例 │
│二  │簡易烤肉架│40盒                          │放方式：        │ 第19條第1│
│    │盒        │                              │每箱10個簡易烤肉│ 項，並依 │
├──┼─────┼───────────────┤架盒，其中6盒放 │ 共同正犯 │
│三  │烤肉架    │16個                          │有毒品，另4盒乃 │ 責任連帶 │
├──┼─────┼───────────────┤單純放置烤肉架，│ 原則，於 │
│四  │紅色膠裝  │9,600片                       │放有毒品之包裝盒│ 被告3人主│
├──┼─────┼───────────────┤內，每盒8包，每 │ 文項下， │
│五  │牛皮紙    │24張                          │包2綑，每綑有25 │ 均宣告沒 │
├──┼─────┼───────────────┤排，以橡皮筋綑綁│ 收       │
│六  │複寫紙    │192張                         │，1排有10顆     │          │
├──┼─────┼───────────────┤                │          │
│七  │鋁箔紙    │192張                         │                │          │
├──┼─────┼───────────────┤                │          │
│八  │橡皮筋    │384條                         │                │          │
├──┼─────┼───────────────┼────────┤          │
│九  │門號095534│ 1支                          │被告張德浩所有  │          │
│    │3569號之LG│                              │                │          │
│    │型鐵銀色行│                              │                │          │
│    │動電話（含│                              │                │          │
│    │SIM卡1枚、│                              │                │          │
│    │電池1顆） │                              │                │          │
│    │          │                              │                │          │
├──┼─────┼───────────────┼────────┤          │
│十  │門號093111│1支                           │被告張德海所有  │          │
│    │1787號之諾│                              │                │          │
│    │基亞3120型│                              │                │          │
│    │黑色行動電│                              │                │          │
│    │話（含SIM │                              │                │          │
│    │卡1枚、電 │                              │                │          │
│    │池1顆）   │                              │                │          │
│    │          │                              │                │          │
├──┼─────┼───────────────┼────────┤          │
│十一│門號098745│1支                           │被告張德海所有  │          │
│    │3457號之諾│                              │                │          │
│    │基亞1600型│                              │                │          │
│    │灰黑相間行│                              │                │          │
│    │動電話（含│                              │                │          │
│    │SIM卡1枚、│                              │                │          │
│    │電池1顆） │                              │                │          │
│    │          │                              │                │          │
├──┼─────┼───────────────┼────────┤          │
│十二│門號098119│1支                           │為被告張德海提供│          │
│    │3797號之法│                              │與被告魏進富使用│          │
│    │拉利型鐵灰│                              │                │          │
│    │色行動電話│                              │                │          │
│    │（含SIM1枚│                              │                │          │
│    │、電池1顆 │                              │                │          │
│    │）        │                              │                │          │
├──┼─────┼───────────────┼────────┤          │
│十三│載有提單號│1張                           │                │          │
│    │碼之紙張  │                              │                │          │
├──┼─────┼───────────────┼────────┤          │
│十四│販毒所得  │57萬元                        │                │          │
│    │          │                              │                │          │
└──┴─────┴───────────────┴────────┴─────┘
附表三：未扣案物
 ┌───┬─────┬──────────────┬──────┬───────┐
 │ 編號 │品名      │數量                        │ 備註       │  沒收依據    │
 ├───┼─────┼──────────────┼──────┼───────┤
 │ 一   │一粒眠    │354,000顆（450,000-24,000×4│販入45萬顆，│刑法第38條第1 │
 │      │          │）                          │扣除本案查獲│項第1款       │
 │      │          │                            │4箱即96,000 │              │
 │      │          │                            │顆；另有2箱 │              │
 │      │          │                            │，每箱24,000│              │
 │      │          │                            │顆尚未交付託│              │
 │      │          │                            │運，亦未扣案│              │
 │      │          │                            │。          │              │
 ├───┼─────┼──────────────┼──────┼───────┤
 │ 二   │紙箱      │5箱                         │販入45萬顆之│依毒品危害防制│
 ├───┼─────┼──────────────┤包裝方式    │條例第19條第1 │
 │ 三   │紅色膠裝  │30,600片（指尚未運輸出口之毒│            │項規定，分別宣│
 │      │          │品部分）                    │            │告被告3人與「 │
 ├───┼─────┼──────────────┤            │小龍」、「阿吉│
 │ 四   │透明塑    │9個                         │            │仔」連帶沒收，│
 │      │膠袋      │                            │            │如全部或一部不│
 ├───┼─────┼──────────────┼──────┤能沒收時，對被│
 │ 五   │紙箱      │2箱                         │「小龍」、「│告3人與「小龍 │
 ├───┼─────┼──────────────┤阿吉仔」尚未│」、「阿吉仔」│
 │ 六   │簡易烤肉架│20盒                        │寄送之2箱一 │連帶追徵其價額│
 │      │盒        │                            │粒眠，其包裝│              │
 ├───┼─────┼──────────────┤方式應與已寄│              │
 │ 七   │烤肉架    │8個                         │送之毒品包裝│              │
 ├───┼─────┼──────────────┤方式同      │              │
 │ 八   │紅色膠裝  │4,800片                     │            │              │
 │      │          │                            │            │              │
 ├───┼─────┼──────────────┤            │              │
 │ 九   │牛皮紙    │12張                        │            │              │
 │      │          │                            │            │              │
 ├───┼─────┼──────────────┤            │              │
 │ 十   │複寫紙    │96張                        │            │              │
 │      │          │                            │            │              │
 ├───┼─────┼──────────────┤            │              │
 │ 十一 │鋁箔紙    │96張                        │            │              │
 ├───┼─────┼──────────────┤            │              │
 │ 十二 │橡皮筋    │192條                       │            │              │
 ├───┼─────┼──────────────┼──────┤              │
 │ 十三 │門號097621│1支                         │被告張德海所│              │
 │      │2272號之諾│                            │有          │              │
 │      │基亞型行動│                            │            │              │
 │      │電話（含SI│                            │            │              │
 │      │M卡1枚）  │                            │            │              │
 ├───┼─────┼──────────────┼──────┼───────┤
 │ 十四 │被告張德海│1萬5千元                    │            │依毒品危害防制│
 │      │先行取得之│                            │            │條例第19條第1 │
 │      │販毒所得  │                            │            │項規定，分別宣│
 │      │          │                            │            │告被告3人與「 │
 │      │          │                            │            │小龍」、「阿吉│
 │      │          │                            │            │仔」連帶沒收，│
 │      │          │                            │            │如全部或一部不│
 │      │          │                            │            │能沒收時，以被│
 │      │          │                            │            │告3人與「小龍 │
 │      │          │                            │            │」、「阿吉仔」│
 │      │          │                            │            │之財產連帶抵償│
 │      │          │                            │            │之            │
 └───┴─────┴──────────────┴──────┴───────┘